臺灣雲林地方法院民事裁定　　　　　 100年度消債更字第18號
聲 請 人即
債　務　人　林美葳即林曉嵐
上列當事人聲請消費者債務清理事件，本院裁定如下：
    主  文
聲請駁回。
聲請程序費用新臺幣壹仟元由聲請人負擔。
    理  由
一、按聲請更生或清算不合程式或不備其他要件者，法院應以裁
    定駁回之，但其情形可以補正者，法院應定期間先命補正，
    消費者債務清理條例第8 條定有明文。又非訟事件法並無類
    似民事訴訟法第253 條及第400 條第1 項之規定，亦無得準
    用之規定，是非訟事件，尚不發生所謂一事不再理之問題。
    倘非訟事件經裁定確定後，其裁定內容不能實現，當事人自
    仍得聲請更行裁定。反之，非訟事件經裁定確定後，苟無內
    容不能實現情事，當無聲請更行裁定之必要；若當事人再行
    聲請裁定，自屬欠缺權利保護之要件，而應予以駁回（最高
    法院90年度臺抗字第666 號裁定意旨參照）。是債務人依消
    費者債務清理條例之規定聲請更生或清算為非訟事件，固無
    一事不再理原則之適用，惟債務人依消費者債務清理條例之
    規定聲請更生或清算被法院駁回後，如無新事實發生，債務
    人仍依原先之理由再次提出聲請時，即屬欠缺權利保護之要
    件，應不予准許。
二、本件債務人聲請意旨略以：伊前於民國92年間因加入直銷，
    刷卡存貨，致積欠大筆債務。嗣因欲增加收入還清債務，94
    年間轉而投資美容美體生意，詎料亦因經營不善，而血本無
    歸。95年間債主陸續催討，便向第三人羅博育借款還債，陸
    續共借了約新臺幣（下同）1 百萬元。98年時與第三人羅博
    育約定每月還款1 萬元。事後99年4 月伊進入全家便利商店
    任職，但因全家便利商店薪資轉帳銀行為台新國際商業銀行
    股份有限公司（下稱台新銀行），因台新銀行為當時最大債
    權銀行，擔心因積欠債務而無法開戶，遂與台新銀行協商，
    並約定一次以212,000 元清償，而上開款項係向第三人即伊
    母親沈儉所借貸。99年7 月22日伊向最大債權銀行國泰世華
    商業銀行股份有限公司（下稱國泰銀行）申請前置協商，協
    商條件為180 期，零利率，每月繳納11,455元。然因當時薪
    資收入僅24,000元，且已開始每月清償第三人羅博育10,000
    元，再經扣除每月必要支出14,000元，實已無法負擔上開協
    商條件，故前置協商無法成立。另自99年10月25日起遭債權
    人扣薪3 分之1 ，而伊每月必要支出為膳食費5,500 元、生
    活雜支（含負擔家中部分、水電及瓦斯費）4,500 元、電話
    費600 元及交通費1,200 元，共11,800元，以伊現有收入扣
    除每月必要支出及上開扣款後，實已無力清償高達3 百多萬
    元之債務，爰請求准予裁定開始更生等語。
三、經查：
  (一)聲請人前曾於99年11月8 日向本院提出更生之聲請，經本院
    以99年度消債更字第28號裁定（下稱前案）以聲請人99年7
    月至10月份之平均收入為34,316元，每月必要支出為9,829
    元後，尚餘24,487元可供清償，足以支付月付11,455元之協
    商條件，且聲請人於協商時表示因另有民間債權，每月僅能
    負擔5,000 元之還款金額，然聲請人自行提出之更生償還計
    畫草案中，提出每月可清償7,790 元之更生方案，而認聲請
    人並無透過協商機制以清償債務之誠意，意在減成清償，與
    消費者債務清理條例之立法目的不符，於99年12月17日駁回
    聲請人更生之聲請。聲請人不服上開裁定提起抗告，經本院
    以100 年度消債抗字第1 號受理，仍以綜觀聲請人之財產、
    收入，扣除必要生活支出後，認為聲請人應有能力償還債權
    人所提出之協商條件，聲請人並非不能清償債務或有不能清
    償之虞，其更生之聲請即不符消費者債務清理條例第3 條所
    定要件，且上開欠缺又屬無從補正，原裁定駁回聲請人更生
    之聲請，並無違誤，故聲請人抗告並無理由，於100 年2 月
    11日以裁定駁回抗告。本院99年度消債更字第28號裁定即確
    定在案，業經本院依職權調取本院99年度消債更字第28號、
    100 年度消債抗字第1 號核閱屬實。今聲請人再向本院聲請
    更生，然本院審視聲請人提出之更生聲請狀及所附資料，此
    次聲請人提出更生之聲請，僅就支出數額作些微更動，除將
    父母扶養費6,000 元及返還第三人羅博育借款10,000元刪除
    外，其餘聲請更生之理由與條件均與前案相同，並未再於本
    件提出任何新事證可供參考，揆諸前開說明，聲請人本件更
    生之聲請，顯屬欠缺權利保護之要件，應予駁回。
  (二)再者，經本院前案及本件分別於99年11月16日、100 年8 月
    20日裁定命聲請人補正以其為要保人、被保險人之所有保險
    單及現有保單價準備金之名稱、種類、每期保險費金額之相
    關資料到院，惟聲請人自始均未提出，可認聲請人拒絕提出
    相關文件，怠於配合調查，有消費者債務清理條例第46條第
    3 款所列之情形，依前揭說明，自應駁回其更生之聲請。而
    經本院透過法務部保險犯罪防治通報資訊連結作業查詢單（
    見前案卷第79頁及背面），可知聲請人與富邦人壽保險股份
    有限公司（下稱富邦保險公司）、新光人壽保險股份有限公
    司均仍存在現行有效保險契約，其中在富邦保險公司之保單
    係以聲請人為要保人，保險金額為3,360,000 元，契約始期
    為96年10月12日，且聲請人均按時繳款，亦無保單質借情形
    ，如以100 年11月16日為解約日，該保單解約金為53,352元
    等情，有富邦保險公司陳報狀在卷可憑（見本院卷第217 頁
    ），顯見聲請人自始尚有能力為自己投保人壽保險，益徵聲
    請人陳稱其因無法負擔前置協商方案，方未能成立協商，為
    不足採。
四、綜上所述，本件聲請人聲請更生之理由與條件均與前案相同
    ，並無任何新事實之發生，顯屬欠缺權利保護之要件。且聲
    請人於96年10月12日起，迄今均仍按時繳納保險費，可見其
    仍有為自己投保人壽險之能力，益徵聲請人並無不能履行協
    商條件之情。故本件聲請，應予駁回。
五、本院就本件更生事件依聲請人之聲請，已於100 年11月21日
    為保全處分裁定，於保全處分期間屆滿前，更生之聲請經駁
    回確定者，依消費者債務清理條例第19條第4 項之規定，保
    全處分失其效力，附此敘明。
中    華    民    國  100     年    12    月    30    日
                  民事第二庭  法  官  蔡惠琪
以上正本係照原本作成
如不服本裁定應於送達後10日內向本院提出抗告狀，並應繳納抗
告裁判費新臺幣1,000元。
中    華    民    國  100     年    12    月    30    日
                              書記官  李松坤